臺灣高等法院高雄分院刑事判決　　　　 94年度上訴字第309號
上　訴　人　臺灣高雄地方法院檢察署檢察官
上　訴　人
即　被　告　甲○○
選任辯護人　王進勝　律師
選任辯護人　吳建勛　律師
選任辯護人　黃淑芬　律師
上　訴　人
即　被　告　丙○○
選任辯護人　孫嘉男　律師
被　　　告　乙○○
指定辯護人　本院公設辯護人丁○○
上列上訴人因被告違反毒品危害防制條例案件，不服臺灣高雄地
方法院93年度訴字第1888號中華民國94年1月17日第一審判決（
起訴案號：臺灣高雄地方法院檢察署92年度偵續字第194 號），
提起上訴，本院判決如下：
    主  文
原判決關於甲○○、丙○○部分撤銷。
甲○○、丙○○，無罪。
其他上訴駁回。
    理  由
一、公訴意旨略以：被告甲○○、丙○○共同基於販賣第三級毒
    品愷他命之犯意聯絡，於民國91年12月15日凌晨2 時許，在
    高雄市苓雅區○○○路與自強路口「KISS PUB」店之廁所內
    ，由被告丙○○把風，被告甲○○以每顆新臺幣 (下同)150
    元之代價，販賣第三級毒品愷他命48顆予意圖販賣而持有之
    被告乙○○。又自91年11月間某日起，至同年12月15日4 時
    許止，在高雄市苓雅區○○○路與自強路口「KISS PUB」、
    同區○○路與四維路口「侏儸紀PUB 」內，多次轉讓第三級
    毒品愷他命予被告丙○○施用。嗣於同年月16日0 時10分許
    ，員警在高雄市苓雅區○○○路110 號前，見被告甲○○、
    丙○○及乙○○形跡可疑而予攔檢時，被告乙○○自行從口
    袋內，取出內裝第三級毒品之愷他命5 包（其中3 包各10顆
    、2 包各9 顆），被告丙○○亦自其身上香煙盒內取出內裝
    15 顆 第三級毒品愷他命之夾鏈袋1 包。因認被告甲○○涉
    犯毒品危害防制條例第4 條第3 項之販賣第三級毒品罪嫌及
    同條例第8 條第3 項之轉讓第三級毒品罪嫌，被告丙○○涉
    犯毒品危害防制條例第4 條第3 項之販賣第三級毒品罪嫌，
    被告乙○○涉犯毒品危害防制條例第5 條第3 項之意圖販賣
    而持有第三級毒品罪嫌。
二、按犯罪事實應依證據認定之，無證據不得認定犯罪事實，刑
    事訴訟法第154條第2項定有明文。又認定犯罪事實所憑之證
    據，雖不以直接證據為限，間接證據亦包括在內；然而無論
    係直接或間接證據，其為訴訟上之證明，須於通常一般之人
    均不致有所懷疑，而得確信其為真實之程度者，始得據為有
    罪之認定，倘其證明尚未達到此一程度，而有合理性之懷疑
    存在時，即難為有罪之認定。
三、公訴人認被告甲○○、丙○○、乙○○涉有前開罪嫌，係以
    被告3 人分別於警詢及偵查中之陳述、扣案之第三級毒品愷
    他命共63顆、被告丙○○之尿液檢驗成績書、扣案之第三級
    毒品愷他命之檢驗報告為其主要論據。訊據被告3 人固不否
    認有於上揭時、地，遭警攔檢，經警查獲被告丙○○持有第
    三級毒品愷他命15顆，被告乙○○持有第三級毒品愷他命48
    顆等情，惟均堅決否認有上開犯行，被告甲○○辯稱：我沒
    有販賣愷他命予乙○○，也沒有轉讓愷他命予丙○○，警方
    在丙○○身上查獲之15顆愷他命，不是我交給丙○○的等語
    ；被告丙○○辯以：我不清楚甲○○是否販賣愷他命予乙○○，我沒有在廁所外把風等語。被告乙○○則以：我購買愷
    他命50顆，是與友人一起集資購買，購入時我與出售者一起
    施用2 顆，其餘48顆準備和朋友玩樂時一起施用，我沒有意
    圖販賣等語。
四、經查：
  壹、程序方面
  (一)被告乙○○於警詢、檢察官偵查中所為關於向被告甲○○、
    丙○○購買愷他命等情節之陳述，性質上為證人於審判外之
    陳述，屬傳聞證據，惟被告乙○○於法院審理時結證稱：愷
    他命不是向甲○○、丙○○購買的等語，核與其於警詢及檢
    察官偵查中之陳述不符，本院審酌被告乙○○於警詢中之證
    述確與警詢筆錄之記載相符，此經原審法院勘驗無訛，製有
    勘驗筆錄可參（見原審卷第121 至129 頁），且距案發日較
    近，當時記憶自較深刻，可立即反應所知，不致因時隔日久
    而遺忘案情，且較無來自其他被告或成員同庭在場之壓力而
    出於虛偽不實之指證，或事後串謀而故為迴護同案被告之機
    會，而認其於警詢中所為之陳述，客觀上應具有較可信之特
    別情況，且為證明犯罪事實存否所必要，依刑事訴訟法第15
    9 條之2 規定，被告乙○○於警詢中之上開證言自有證據能
    力。至被告乙○○於檢察官偵查中所為上開陳述，其未曾提
    及檢察官在偵查時有不法取供之情形，亦未釋明上開供述有
    顯不可信之情況，依刑事訴訟法第159 條之1 第2 項規定，
    被告乙○○於偵查中之前開證言具有證據能力。
  (二)被告丙○○於警詢中指證被告甲○○多次無償轉讓愷他命供
    其施用及為警查獲時交付15顆愷他命由其持有等情，核與其
    於審判中之陳述相符，依刑事訴訟法第159 條之2 規定，被
    告丙○○於警詢中之陳述並無得為證據之特別情況存在，自
    無證據能力。至被告丙○○於檢察官偵查中所為與其警詢時
    相同之前開證詞部分，被告丙○○未曾提及檢察官在偵查時
    有不法取供之情形，亦未釋明上開供述有顯不可信之情況，
    依上說明，被告丙○○於偵查中之前開證言具有證據能力。
  (三)按筆錄內所載之被告陳述與錄音或錄影之內容不符者，除有
    前項但書情形外，其不符之部分，不得作為證據，刑事訴訟
    法第100 條之1 第2 項定有明文。臺灣高雄地方法院檢察署
    92年度偵續字第194 號於93年1 月28日偵訊筆錄記載：「問
    ：你有拿15顆Ｋ他命給丙○○保管？」、「答：是的」等語
    （見該偵查卷第20頁反面），經原審法院當庭勘驗該次偵詢
    錄音帶結果：「被告甲○○對於檢察官訊問是否拿15顆愷他
    命予被告丙○○保管之問題時，並無任何回應。」，有勘驗
    筆錄可稽（見原審卷第102 頁），足見該次偵詢筆錄記載被
    告甲○○回答：「是的」，顯與錄音內容不符，公訴人於原
    審雖主張：錄音內容無被告甲○○回稱：「是的」之聲音，
    可能係被告甲○○以點頭或其他方式表示等語，但該次偵詢
    筆錄並無被告甲○○以點頭等方式回應檢察官問題之記載，
    尚難率爾認定。準此，依據首揭說明，上開偵詢筆錄記載之
    內容與錄音內容不符部分，依法自不得作為證據。
  貳、實體方面
  (一)被告甲○○、丙○○涉嫌販賣第三級毒品部分：
    1.被告乙○○為警查獲時，在其身上起獲之愷他命48顆，係
      於91年12月15日凌晨2 時許，在高雄市苓雅區○○○路與
      自強路口之「KISS PUB」廁所內，以每顆150 元之代價向
      2 名綽號「金毛」之男子購買，該2 名綽號「金毛」之男
      子即為被告甲○○、丙○○，當時被告丙○○在廁所外把
      風等情，業據被告乙○○於警詢及檢察官偵查中指訴綦詳
      （見警卷第3 、4 頁，偵字第27418 號卷第7 頁反面），
      被告乙○○於警詢及檢察官偵查中確曾指訴：愷他命是向
      甲○○購買，丙○○在場把風等語，業經原審及本院分別
      當庭勘驗該警詢及偵詢錄音帶屬實，有勘驗筆錄可憑（見
      原審卷第121 至129 頁，本院卷第125 頁），可見被告乙○○前開指訴確係出於其任意性，殆無疑義，惟被告乙○○前開指訴是否真實，仍需調查其他證據以資佐證。
    2.被告乙○○為警查獲時，其身上攜有愷他命48顆之事實，
      已經被告乙○○自白不諱，並有愷他命膠囊48顆扣案可稽
      ，該扣案之膠囊經檢驗結果確實含有第三級管制藥品愷他
      命成份，有高雄醫學大學附設中和紀念醫院第0000-000、
      107 號檢驗報告2 份附卷可稽（見原審卷第59、60頁）。
      惟上開扣案之愷他命及檢驗報告僅能證明被告乙○○確實
      持有第三級毒品愷他命無誤，但尚不能積極證明該扣案之
      第三級毒品愷他命確係被告乙○○向被告甲○○、丙○○
      所購買者。
    3.被告甲○○、丙○○、乙○○3 人係於91年12月16日凌晨
      0 時10分許，在高雄市苓雅區○○○路110 號前，同時為
      警攔檢，因被告丙○○身上被查獲愷他命15顆，被告乙○○身上被查獲愷他命48顆，其2 人乃被員警帶回警局製作
      筆錄，而被告甲○○因身上並無任何毒品而未被員警帶回
      警局等事實，業據被告甲○○、丙○○、乙○○供陳一致
      ，並經證人即員警李世文、陳炳男分別於原審及本院證述
      屬實（見原審卷第97、98頁，本院卷第123 、124 頁），
      此部分堪信為真實，然被告甲○○、丙○○2 人與被告乙○○同時、同地為警查獲之事實，並不能確切證明被告甲○○、丙○○2 人有販賣第三級毒品愷他命予被告乙○○
      之犯行。
    4.被告丙○○為警查獲時，在其身上查獲愷他命15顆之事實
      ，已經被告丙○○供認無訛，並有愷他命膠囊15顆扣案可
      參，該扣案之15顆膠囊經檢驗結果確實含有第三級管制藥
      品愷他命成份，有高雄醫學大學附設中和紀念醫院第0000
      -000號檢驗報告1 份附卷可稽（見原審卷第56頁），被告
      丙○○確實持有第三級毒品愷他命，堪予認定。而被告丙○○迭次於偵審中指稱：扣案之愷他命15顆是甲○○交給
      我保管的等語，被告甲○○於檢察官偵查中亦坦承上情（
      見偵續字第194 號卷第20頁反面），此部分應可採信，嗣
      被告甲○○於審判時翻異，矢口否認上情，應係卸責之詞
      ，不足採信。惟被告甲○○交予被告丙○○持有之扣案愷
      他命膠囊15顆，外觀係橘- 白色，成份含第三級管制藥品
      愷他命、CAFFEINE（不屬管制藥品）及DEXTROMETHORPHAN
      ，而被告乙○○為警查扣之愷他命膠囊48顆，其中39顆外
      觀係紅- 綠色，成份含第三級管制藥品愷他命、ACETAMIN
      OP HEN（不屬管制藥品）、DIAZEPAM（第四級管制藥品）
      、ETHOXYBE NZAMIDED （不屬管制藥品）、PROCAINE （
       不 屬管制藥品），其餘9 顆外觀係棕- 棕色，成份含第
      三級管制藥品愷他命、ACETAMINOPHEN （不屬管制藥品）
      等情，有上開檢驗報告可稽，足證被告丙○○、乙○○所
      持有之愷他命，非但外觀不同，成份亦不相同，顯非同一
      批藥品，則被告乙○○所持有之愷他命是否確係向被告甲○○、丙○○所購買，仍非無疑。況被告丙○○、乙○○
      為警查獲後，經警採集其2 人尿液送檢驗結果，被告丙○○之尿液係呈MDMA陽性反應，被告乙○○之尿液則未檢出
      毒品反應，另被告甲○○於92年1 月17日經警採集其尿液
      送檢驗結果則未檢出毒品反應，有高雄市立凱旋醫院煙毒
      尿液檢驗成績書3 份在卷可憑（見偵查卷第44、49 頁）
      ，該尿液檢驗結果，亦無法積極證明被告甲○○、丙○○
      有販賣第三級毒品犯行。
    5.另被告丙○○辯稱：91年12月15日凌晨2 時許，我載林詩
      涵外出，不清楚毒品交易之事云云，惟證人林詩涵於原審
      則證稱：不曾搭乘丙○○騎乘之機車等語（見原審卷第18
      0 頁），被告丙○○所辯雖無可信，然此亦不能遽予推論
      被告丙○○確有販賣第三級毒品犯行。又被告甲○○辯以
      ：91年12月15日凌晨2 時許，我不在「KISS PUB」店內云
      云，並舉證人戊○○為證，惟本院按被告甲○○呈報之地
      址傳訊證人戊○○，經郵局退回，有送達證書可按，本院
      認公訴人所舉之證據不能積極證明被告甲○○、丙○○有
      販賣第三級毒品愷他命之犯行，且被告並無自證無罪之義
      務，因認無再傳訊證人戊○○之必要。
    6.綜上所述，公訴人所持之前開論據，尚未達使人確信被告
      甲○○、丙○○確有犯販賣第三級毒品罪之程度；此外，
      復查無其他積極證據足資證明被告甲○○、丙○○有何販
      賣第三級毒品之犯行，自屬不能證明被告甲○○、丙○○
      犯販賣第三級毒品罪。
  (二)被告甲○○涉嫌轉讓第三級毒品部分：
    1.被告丙○○於偵審中雖迭次指述：被告甲○○自91年11月
      間某日起，至同年12月15日4 時許止，在高雄市苓雅區○○○路與自強路口「KISS PUB」、同區○○路與四維路口
      「侏儸紀PUB 」內，多次轉讓第三級毒品愷他命供我施用
      等語，然此為被告甲○○所否認，則被告丙○○此部分指
      述是否真實仍需查證。
    2.被告丙○○為警查獲時在其身上查獲之15顆愷他命，係被
      告甲○○交其保管之事實，已經本院認定如前，惟被告甲○○交付15顆愷他命予被告丙○○保管之時間與公訴人起
      訴被告林瑞興無償轉愷他命供被告丙○○施用之時間不同
      ，不能以被告甲○○於本案查獲時有交付15顆予被告丙○○保管之事實即推論被告甲○○於本案查獲前必然有轉讓
      愷他命供被告丙○○施用之犯行。況被告丙○○為警查獲
      時其尿液係驗出MDMA陽性反應，被告甲○○之尿液則未檢
      出毒品反應，有上開檢驗報告可憑，該檢驗報告亦不能證
      明被告甲○○有轉讓愷他命予被告丙○○施用之犯行。又
      被告甲○○雖坦承曾替被告丙○○支付PUB 之門票等情，
      然被告甲○○替被告丙○○支付門票之事實不能作為認定
      被告甲○○轉讓第三級毒品犯行之積極證據。
    3.綜上所述，被告丙○○前開指訴，並無其他佐證，自難以
      被告丙○○之指訴為唯一證據遽定被告甲○○轉讓第三級
      毒品犯行，應認為不能證被告甲○○犯轉讓第三級毒品罪
      。
  (三)被告乙○○涉嫌意圖販賣而持有第三級毒品部分：
    1.被告乙○○於於91年12月16日凌晨0 時10分許，在高雄市
      苓雅區○○○路110 號前，為警查獲持有第三級毒品愷他
      命48 顆 之事實，業據被告乙○○供承不諱，核與員警即
      證人李世文證述之情節相符，並有愷他命膠囊48顆扣案可
      佐，該扣案之膠囊經送檢驗結果，均含第三級毒品愷他命
      成分，有上開高雄醫學大學附設中和紀念醫院檢驗報告2
      份附卷可佐，被告乙○○持有第三級毒品愷他命48顆之事
      實，堪以認定。
    2.被告乙○○對於其為何持有第三級毒品愷他命48顆，初則
      供稱：我購買第三級毒品愷他命是供己施用云云（見警卷
      第5 頁反面），再改稱：我與朋友10多人合資購買50顆，
      要去ＰＵＢ玩施用云云（見偵字第27418 號偵查卷第20頁
      ），復改稱：當天一群人在ＰＵＢ討論後才一起集資購買
      ，人數約3 、4 人，每個人約出1 千多元，證人劉佳承出
      資1 千多元，我購買50顆愷他命後，當場與販賣之人各施
      用1 顆愷他命云云（見原審卷第193 、194 、199 至200
      、203 頁），前後供述矛盾，亦與證人劉佳承證稱：約5
      個人出資購買，我出資2 千元，購買之50顆愷他命應係供
      20人一起施用，一起集資購買是在購買前一個星期決定的
      等語不符（見原審卷第207 至210 頁），是被告乙○○供
      稱：與朋友一起集資購買第三級毒品50顆云云，其真實性
      如何，雖非無疑，惟此僅能表示被告乙○○對於為何持有
      毒品之動機交待不清，或不願供出實情，與其是否具有販
      賣毒品營利之意圖，並不具有邏輯上之必然關係，自難據
      以推論被告乙○○有將持有之第三級毒品愷他命再行販售
      營利之不法意圖。
    3.又被告乙○○曾因施用第二級毒品ＭＤＭＡ，經原審法院
      以91年度毒聲字第3906號裁定送觀察勒戒等情，已據被告
      乙○○供承在卷（見原審卷第198）， 並有臺灣高等法院
      被告全國前案紀錄表在卷可證，顯見被告乙○○有施用毒
      品之習性，是被告乙○○供稱：購買第三級毒品愷他命50
      顆之目的，在供己施用等語，並非絕無可能。佐以愷他命
      係第三級毒品，因屬違禁物品，其交易過程常有遭警查獲
      之相當危險性，是以施用毒品者，為免經常購買而增加為
      警查獲之風險，而購買較多數量之毒品，尚難認與常情有
      違，且以一般人之經濟能力，7,500 元之價格，並非過重
      之經濟負荷，而第三級毒品愷他命50顆之數量，以被告每
      日施用1 顆推算，僅夠施用1 個月多之期間，尚非不合情
      理。是被告所辯：購得之第三級毒品愷他命係供己玩樂施
      用等情，非無可信。至於被告乙○○為警採集之尿液，經
      送驗結果，並未檢出毒品反應，有高雄市立凱旋醫院醫院
      91 年12 月25日高市凱醫檢字第00784 號煙毒尿液檢驗成
      績書及高雄市政府警察局苓雅分局偵辦毒品案件嫌疑人尿
      液採證代碼對照表各1 份在卷可稽，該檢驗結果核與認定
      被告乙○○購買50顆愷他命之目的，是否供己玩樂吸食之
      用，並無關係。
    4.又所謂販賣之「意圖」係指行為人之主觀意思，而此意思
      之存否，乃內心之狀態，故依須客觀之證據定之，尚難以
      行為人持有數量較多，即認定其有販賣之意圖。被告乙○○為警查獲時，並未查獲被告乙○○販賣毒品之對象，亦
      無證據足以認定被告乙○○有何將扣案之毒品意圖交付他
      人之事實，且持有數量眾多之毒品，可能係為意圖販賣營
      利而持有，或為圖轉讓而持有，或受寄藏而持有，或為幫
      助他人施用而幫忙購入而持有，或與其他施用毒品者共同
      出資購買，以降低購入成本，或單純為免個人施用毒品之
      來源中斷並避免購買時為警查獲而大量購入而持有，原因
      不一而足，本件既未查獲被告乙○○持有第三級毒品有何
      販賣營利之意圖，自難遽以被告乙○○隨身攜帶第三級毒
      品愷他命達48顆，率認被告乙○○即有持以販賣之意圖。
    5.綜上論述，公訴人所舉之證據，僅能證明被告乙○○持有
      第三級毒品愷他命48顆之事實，不足以證明被告乙○○有
      何販賣營利之意圖，而毒品危害防制條例又未處罰單純持
      有第三級毒品，此部分要屬不能證明被告乙○○犯罪，依
      法自應就此部分為無罪之諭知。
五、被告甲○○、丙○○涉嫌販賣第三級毒品及被告甲○○涉嫌
    轉讓第三級毒品部分，原審未詳為推求，遽為論罪科刑之判
    決，尚有未恰，檢察官上訴意旨指摘原判決此部分量刑過輕
    ，為無理由，而被告甲○○、丙○○否認犯行聲明上訴，指
    摘原判決諭知有罪不當，為有理由，應由本院將原判決關於
    被告甲○○、丙○○部分撤銷，另為被告甲○○、丙○○無
    罪之判決。至被告乙○○部分，原審法院諭知被告乙○○無
    罪，並無不合，檢察官上訴意旨指摘原判決諭知被告乙○○
    無罪不當，核無理由，此部分應予駁回。
據上論結，應依刑事訴訟法第368 條、第369 條第1 項前段、第
364 條、第301 第1 項，判決如主文。
中　　華　　民　　國　　94　　年　　5 　　月　　19　　日
                  刑事第六庭    審判長法  官  王憲義
                                      法  官  張盛喜
                                      法  官  范惠瑩
以上正本證明與原本無異。
檢察官部分如不服本判決應於收受本判決後10日內向本院提出上
訴書狀，其未敘述上訴理由者，並得於提起上訴後10日內向本院
補提理由書狀（均須按他造當事人之人數附繕本）「切勿逕送上
級法院」。
被告不得上訴。
中　　華　　民　　國　　94　　年　　5 　　月　　20　　日
　　　　　　　　　　　　　　　　　　　書記官  魏文常
